Inventaris van de collectie Realia voormalige Rijksarchief in Zuid-Holland, 1730-1930
Nationaal Archief, Den Haag
Collectie Realia voormalige Rijksarchief in Zuid-Holland
Realia Rijksarchief Zuid-Holland
1730-1930
37216
67 inventarisnummers.
Voornamelijk voorwerpen die dienden als bewijsmateriaal in rechtzaken.
Nationaal Archief, Den Haag
Rijksarchief Zuid-Holland
Deze collectie realia is gevormd door de voormalige derde afdeling van het Algemeen Rijksarchief. De derde afdeling omvatte de Zuid-Hollandse archieven. De voorwerpen zijn afkomstig uit Zuid-Hollandse archieven, zoals het archief van het Hof van Holland, maar ook de Arrondissementsrechtbank Rotterdam. De collectie bevat onder meer voorwerpen die als bewijsmateriaal dienden in rechtzaken, zoals messen, kogels, valse speelkaarten en valse munten. Het materiaal werd vaak gebruikt voor rondleidingen en raakte zo afgescheiden van de archieven waar het bij hoorde.
Archiefvorming
Geschiedenis van het archiefbeheer
De verwerving van het archief
De rechtstitel is (nog) onbekend.
21; 3.22
Aanwijzingen voor de gebruiker
Openbaarheidsbeperkingen
Volledig openbaar.
Materiële beperkingen
Aanvraaginstructie
Openbare archiefstukken kunnen online worden aangevraagd en gereserveerd. U kunt dit ook via de terminals in de studiezaal van het Nationaal Archief doen. Om te kunnen reserveren dient u de volgende stappen te volgen:
U maakt een profiel aan op www.gahetna.nl, en logt vervolgens in
Via de archiefinventaris (alleen de beschrijvingen met rode nummers) selecteert u het gewenste archiefstuk door op de knop 'Reserveren' te klikken
In het volgende scherm geeft u aan op welke dag u het archiefstuk wilt inzien
Indien u zich bevindt in de studiezaal en een tafelnummer heeft ontvangen kunt u dit nummer vermelden. Als u geen tafelnummer heeft kunt u tafelnummer 777 laten staan
Vervolgens bevestigt u uw reservering door deze te versturen.
Verwant materiaal
Beschikbaarheid van kopieën
Beschrijving van de series en archiefbestanddelen
- Informatie inzake Christoffel Quelle, beschuldigd van diefstal in dienstbaarheid, 1732; 1; sleutel, gesp, 2 lintjes, 2 edelstenen?
  Afkomstig uit het archief Hof van Holland, toegang 3.03.01.01, inv.nr. 5431, dossier 2
  Niet raadpleegbaar
- Missive van de procureur-generaal aan de raadsheer Holst met een orangistisch aangeplakt rijmpje tegen de gijzelaar, 1783; 2; rijmpje
  Afkomstig uit het archief Hof van Holland, toegang 3.03.01.01, inv.nr. 5522, dossier 10
- Informatie inzake Pieter Mutty wegens vele enorme diefstallen, het helen van gestolen goed, benevens overspel, 1786; 3; stukje textiel
  exh. 1/2/1786
  Afkomstig uit het archief Hof van Holland, toegang 3.03.01.01, inv.nr. 5531, dossier 4
- Informatie nopens diefstal met braak in de Stadhouderlijke Secretarie, 1794; 4; gebroken deurregel
  exh. 25/2/1794
  Afkomstig uit het archief Hof van Holland, toegang 3.03.01.01, inv.nr. 5567, dossier 1
- Informatie inzake J. Schwalm beschuldigd van vals militair testament te hebben vervaardigd, 1793; 5; stalen cachet (stempel)
  exh. 23/10 en 5/11/1793
  Afkomstig uit het archief Hof van Holland, toegang 3.03.01.01, inv.nr. 5576, dossier 21
- Informatie inzake de baljuw Douglas en schepenen van 's-Gravenhage wegens het condemneren van Trijntje Alewijns de Groot over het ophangen van oranje of geel lint binnenshuis, 1787; 6; linten
  Afkomstig uit het archief Hof van Holland, toegang 3.03.01.01, inv.nr. 5537, dossier 37
- Intendit van de procureur-generaal contra F.C. Welman wegens moord op de persoon van de weduwe La Piemonte, 1787; 7; stukken van een degen
  Afkomstig uit het archief Hof van Holland, toegang 3.03.01.01, inv.nr. 5457, dossier 1
  zie 1746 nr. 7
- Informatie inzake mr. C.J. Ockerse, die een vrouw rottingslagen toegebracht had, omdat zij hem schold wegens oneerlijke conversatie met haar buurmeisje, 1782; 8; koperen rottingbandje
  Afkomstig uit het archief Hof van Holland, toegang 3.03.01.01, inv.nr. 5520, dossier 2
- Informatie inzake Johanna Maria Petersen, die zich herhaaldelijk verhangen had om medelijden te wekken, 1770; 9; touw [soort keperband]
  Afkomstig uit het archief Hof van Holland, toegang 3.03.01.01, inv.nr. 5497, dossier 15
- Informatie inzake Antje Polhuis en Aaltje van Dijk, dienstmeiden, wegens het doen maken van een valse sleutel, alleen om ongestoord bij elkander te kunnen komen, 1799; 10; grote sleutel
  exh. 30/5/1800
  Afkomstig uit het archief Hof van Holland, toegang 3.03.01.01, inv.nr. 5593, dossier 9
- Informatie inzake H. van der Horst wegens diefstal van een schel, 1805; 11; nijptang
  exh. 28/6/1805
  Afkomstig uit het archief Hof van Holland, toegang 3.03.01.01, inv.nr. 5629, dossier 8
- Speelkaarten, 18de eeuw; 12
  Papieren speelkaart, schoppen 4
  Afkomstig uit het archief Hof van Holland, toegang 3.03.01.01, inv.nr. 4331/2,
- Lijst met namen in potlood met telstreepjes erachter [gebruikt als versteviging liassnoer, 1757; 13
  Afkomstig uit het archief Hof van Holland, toegang 3.03.01.01, inv.nr. 4369/1,
- Speelkaart ruiten 4 [als liasversteviger], 1792; 14
  Speelkaart
  Afkomstig uit het archief Hof van Holland, toegang 3.03.01.01, inv.nr. 4408/1,
- Informatie nopens een gevecht tussen een voerman en twee andere personen, 1792; 15; mes
  Afkomstig uit het archief Hof van Holland, toegang 3.03.01.01, inv.nr. 5564, dossier 12
- Informatie nopens het uitgeven van koperen Louis voor goud, 1772; 16; koperen munt [Louis]
  exh. 7/7/1772
  Afkomstig uit het archief Hof van Holland, toegang 3.03.01.01, inv.nr. 5500, dossier 16
- Kogel gehaald uit het lijk van Willem Mansvelt blijkens de acte van schouw, dd. 10/9/1792, 17; kogel
  Afkomstig uit het archief Hof van Holland, toegang 3.03.01.01, inv.nr. 5563, dossier 4
- Verklaring van mannen van Rijnland over twee stukjes lood op een pistool geladen, 1720; 18; stukjes lood
  Afkomstig uit het archief Hof van Holland, toegang 3.03.01.01, inv.nr. 5396, dossier 5
- Sleutels, 18de eeuw; 19; 2 oude sleutels
  Afkomstig uit het archief Hof van Holland proceszakken, toegang 3.03.01.01, inv.nr. IIF1, W3 loc A
- 2 " nieuwe " sleutels v.d. "nieuwe" sloten die Jacques de la Fontaine aan de kassen moest slaan, waarvan de redenen in de proceszak vermeld zijn, 18de eeuw; 20; 2 sleutesl
  Afkomstig uit het archief Hof van Holland proceszakken, toegang 3.03.01.01, inv.nr. IIF1, W4 loc B
- Informatie inzake J. Horsbag wegens baldadigheid in dronkenschap gepleegd, 1805; 21
  Soort portemonnee of portefeuille met aantekeningen
  Afkomstig uit het archief Hof van Holland, toegang 3.03.01.01, inv.nr. 5630, dossier 15
- Maçonniek voorschort, 1787; 22; voorschort
  Afkomstig uit het archief Hof van Holland, toegang 3.03.01.01, inv.nr. 5534, dossier 25
- Informatie nopens een gevecht tussen de zogenaamde jongen Hercules en de eigenaar van een wassenbeeldenspel die een Hercules vertoonde waarover de eerste gebelgd zijnde het beeld vernield had, 1802; 23
  Affiche voorstelling
  Afkomstig uit het archief Hof van Holland, toegang 3.03.01.01, inv.nr. 5671, dossier 15
- Informatie inzake H. van der Burg, klerk ter Rekenkamer, verdacht van de auteur te zijn van een paskwil tegen raadspensionaris Van der Spiegel, 1794; 24
  Paskwil
  Afkomstig uit het archief Hof van Holland, toegang 3.03.01.01, inv.nr. 5570, dossier 5
- Informatie nopens het spelen van komedies in de Beverwijk, 1794; 25
  Programma komedie
  Afkomstig uit het archief Hof van Holland, toegang 3.03.01.01, inv.nr. 5570, dossier 4
- Informatie betreffende een pakje met ongeregistreerde Nationale losrenten 4% uit het water opgevist, 1787; 26
  Pakje met waardepapieren
  Afkomstig uit het archief Hof van Holland, toegang 3.03.01.01, inv.nr. 5626, dossier 13
- Een pakketje met spotprenten gevonden in een Patrotistische Sociëteit in Den Haag, 1788; 27; tekeningen
  Spotprenten: "Het Paradijs verloren"; "Het Geldersche zwijngebroed"; "Het Geldersche zwijn"; "Het weegschaal der Gerechtigheid"; "De Delfsche boom van slegte vruchten gezuiverd"
  Afkomstig uit het archief Hof van Holland, toegang 3.03.01.01, inv.nr. 5539, dossier 8
- Informatie inzake de majoor L.E. van der Graaft, die de Leidse student Van Schaak moedwillig verwond had, aan welke wond deze was overleden, 1794; 28; 2 prenten van het graf van de student Van Schaak
  Afkomstig uit het archief Hof van Holland, toegang 3.03.01.01, inv.nr. 5570, dossier 13
- Bankbiljet van 2 dollars gedrukt in 1776 [the United Colonies], 29
  Bankbiljet
  Afkomstig uit het archief Familiearchief Berg, toegang 3.20.03, inv.nr. 1184.
- Papieren portefeuille gevouwen uit drukwerk met afbeelding "The rest of the third Fable. The Argument" "Diana transforms in a stag" "Phoseon", 30
  Afkomst uit archief onbekend Genummerd met de hand 95
- Informatie inzake de vaandrig Eduard de Witte, schuldig aan landverraad, als hebbende aangenomen een lading der Engelsen in Zeeland te begunstigen en daartoe aan de de vijand opgave gedaan van de sterkte der troepen en batterijen aldaar. Met twee getekende kaartjes van het eiland Schouwen. Deze zaak heeft tot ernstige jurisdictie kwesties aanleiding gegeven, tussen de Prins die de rechtsmacht van de Hoge Krijgsraad en de Staten die die van het Hof voorstonden., 1784; 31; Envelop nog gesloten
  Afkomstig uit het archief Hof van Holland, toegang 3.03.01.01, inv.nr. 5526, dossier 11
- Mes, 1636; 32
  Mes
  Afkomstig uit het archief Hof van Holland proceszakken, toegang 3.03.01.01, inv.nr. 21, Afgebeeld op Z.H. kalender. Oud nummer: I A 22
- Touw met haak, 1787; 33
  Touw met haak
  Afkomstig uit het archief Hof van Holland, toegang 3.03.01.01, inv.nr. 5533, dossier 12 Afgebeeld op Z.H. kalender
- Ganzeveer, 34
  Ganzeveer
  Afkomst uit archief onbekend
- Bureaugerei met almanak uit 1795, ca. 1795; 35; inktlappen, stempels, almanakje, pennebakken, inktkokers, pennen
  Afkomstig uit het archief Noorthey-genootschap, toegang 3.22.14, inv.nr. ?,
- Betreffende A. Sprangers, Etui met pennen, papier en potloden, z.d.; 36; Etui met pennen, papier en potloden
  Afkomstig uit het archief Hof van Assissen monden van de Maas, toegang 3.03.09, inv.nr. 329, Dossier 2202
- Eetgerei, 37; lepels en vorken
  Afkomstig uit het archief Advocatenkantoor Blackstone, toegang --, inv.nr. --,
  Archief niet meer bij NA
- Ovaal doosje met opschrift "[...]operen parkementen en papieren. Schelder], 38; doosje
- Informatie inzake Hendrik Nobbe wegens hoogverraad als een der aanleggers van een samenzwering der regering door hulp van Franse troepen. met een portefeuille anese waarin enige papieren, een mes, bril en 2 potloden., 1793; 39; portefeuille anese met daarin enige papieren, een mes, bril en 2 potloden
  Afkomstig uit het archief Hof van Holland, toegang 3.03.01.01, inv.nr. 5566, dossier 1
- Proceszak met diverse stempels, 18de eeuw; 40; proceszak/stempels
  Afkomstig uit het archief Hof van Holland, toegang 3.03.01.01, inv.nr. ?, nummer 520
- Lege proceszak met opschrift "Schaap", 18de eeuw; 41; proceszak
  Afkomstig uit het archief Hof van Holland, toegang 3.03.01.01, inv.nr. ?, nummer 275
- Lege proceszak met opschrift "V.D. Sprang voor A.C.E.", 18de eeuw; 42; proceszak
  Afkomstig uit het archief Hof van Holland, toegang 3.03.01.01, inv.nr. ?,
- Informatie inzake F. von Hatzfeld wegens godslastering ter zake van het uitgeven van een werkje getiteld "La decouverte de la vérité", 18de eeuw; 43; proceszak met het drukwerkje, lepel, enig lood, waslichten, een koperen knipje en poeder
  Afkomstig uit het archief Hof van Holland, toegang 3.03.01.01, inv.nr. 5454, dossier 13
- Valsemunterij, ca. 1900; 44
  valse gulden [1897]
  Afkomstig uit het archief Arrondissementsrechtbank Rotterdam, toegang 3.03.17.04, inv.nr. 674, Strafprocesdossier 21/9/1975
- Valsemunterij, ca. 1930; 45; 11 valse kwartjes [1928] en 1 valse gulden
  Afkomstig uit het archief Arrondissementsrechtbank Rotterdam, toegang 3.03.17.04, inv.nr. 91, Strafprocesdossier 17/5/1934 [rolnrs. 376-378
- Valsemunterij, ca. 1905; 46
  vals kwartje [1904]
  Afkomstig uit het archief Arrondissementsrechtbank Rotterdam, toegang 3.03.17.04, inv.nr. 678, Strafprocesdossier 19/1/1907
- Valsemunterij, ca.1930; 47
  2 valse guldens [1931]
  Afkomstig uit het archief Arrondissementsrechtbank Rotterdam, toegang 3.03.17.04, inv.nr. 84, Strafprocesdossier 15/12/1932 [rolnr. 733]
- Valsemunterij, ca. 1900; 48
  3 valse kwartjes [1897] en 1 valse gulden [1897]
  Afkomstig uit het archief Arrondissementsrechtbank Rotterdam, toegang 3.03.17.04, inv.nr. 670, Strafprocesdossier 2/6/1904
- Valsemunterij [contra P. Bredemeijer], ca. 1900; 49
  2 echte dubbeltjes [1893 en 1931 of 1935]
  Afkomstig uit het archief Arrondissementsrechtbank Rotterdam, toegang 3.03.17.04, inv.nr. 730, Strafprocesdossier 9/8/1918
- Valsemunterij, ca. 1925; 50
  2 valse guldens [1923]
  Afkomstig uit het archief Arrondissementsrechtbank Rotterdam, toegang 3.03.17.04, inv.nr. 1920, Strafprocesdossier 22/1/1925
- Valsemunterij, ca. 1930; 51
  2 valse kwartjes [1926], 21 valse kwartjes [1928], 3 valse rijksdaalders [1930]
  Afkomstig uit het archief Arrondissementsrechtbank Rotterdam, toegang 3.03.17.04, inv.nr. 135, Strafprocesdossier 1938 [roln rs. 853-855]
- munten (2 x 2 1/2 cent, 5 x 1 cent), ca. 1900; 52; munten
  Afkomstig uit het archief Advocatenkantoor Blackstone
- Valsemunterij, ca. 1900; 53
  vals kwartje [1902]
  Afkomstig uit het archief Arrondissementsrechtbank Rotterdam, toegang 3.03.17.04, inv.nr. 684, Strafprocesdossier 23/1/1909
- Valsemunterij, ca. 1900; 54
  valse rijksdaalder [1867] en 4 valse guldens [1897]
  Afkomstig uit het archief Arrondissementsrechtbank Rotterdam, toegang 3.03.17.04, inv.nr. 684, Strafprocesdossier 5/1/1909
- Buitenlandse munten (1876-1910) buitenlandse munten (1876-1910), 55
  Afkomstig uit het archief Familiearchief Van den Brandeler, toegang 3.20.06, uit bruine fotodoos
- Kogel, 56; 1 kogel
  Afkomstig uit het archief Arrondissementsrechtbank Rotterdam, toegang 3.03.17.04, inv.nr. 94, Strafprocesdossier 1934 [rolnr. 968
- Proces-verbaal 22/3/1945 moord gepleegd op G.H.L. Bakker te Haarlem. Kogels vertoont aan beklaagde C. A. Van der Voort, dd. 17-9-1945, 57
  Kogels gevonden in kleden van het slachtoffer Bakker, 2 kogels, 2 hulzen, 1 kogelpunt
  Afkomstig uit het archief Krijgsraad te Velde West, toegang 3.03.47, doosnr. 515, rolnr. 1748 Volgens opgave op envelop zouden er 4 patroonhulzen en 3 kogels moeten zijn
- Proceszak drie guldenstuk ontvangen door koopman Beernewal (beklaagde Gerrit van Eesen], 1724; 58; Proceszak met diverse drie gulden stukken en rijksdaalders
  Afkomstig uit het archief Hof van Holland, toegang 3.03.01.01
- Valsemunterij (bewijsstukken), ca. 1930; 59; munten
  1 valse gulden [1901], 1 valse gulden [1931], 1 valse rijksdaalder [1850], 2 valse rijksdaalders [1851], 2 valse rijksdaalders [1873], 11 valse rijksdaalders [1929], 93 valse rijksdaalders [1930], 1 vals gouden tientje [1826], 1 vals gouden tientje [1913], 1 echt gouden tientje [1875]
  Afkomstig uit het archief Arrondissementsrechtbank Rotterdam, toegang 3.03.17.04, Strafprocesdossier 1932 [rolnrs. 477-479]
- Strafdossier 28 mei 1891, ca. 1891; 60
- Enveloppen met zakjes met "blauwsel" (monsters), 61; 4 enveloppen
  Afkomstig uit het archief Hof van Holland proceszakken, toegang 3.03.01.01, inv.nr. IIK146
- Wapen (Bajonet), 62
  Afkomstig uit het archief Familiearchief Van den Brandeler, toegang 3.20.06, inv.nr. 60
- pennen en liassen, 18de eeuw; 63
- Snoeischaar, 1764-1765; 64; snoeischaar
  Bewijsstukken uit procesdossier tegen Jan van Geleen, geweermaker, en zijn vrouw Beatrix Steen uit Den Haag wegens het 'snoeien' van geld (het afknippen van de randen van zilveren munten).
  Afkomstig uit het archief Hof van Holland, toegang 3.03.01.01, inv.nr. 5484 dossier 12
- Afgeknipte randjes van zilveren munten, 1764-1765; 65; zilveren randjes
- 4 valse munten, 1770; 66; 4 munten
  Informatie inzake J.B.M. Porteletti, dit d'Hauteuil, wegens valse munt, met een papier waarin enig valse munt.
  "Vgl het rapport van Dr. H.C.M. van der Krabben van 28 augustus 1967 briefnr. E 204."
  Afkomstig uit het archief Hof van Holland, toegang 3.03.01.01, inv.nr. 5497 dossier 13, port. B
- 2 proceszakken, z.d. en 1794; 67; 4 munten